臺灣屏東地方法院刑事判決　　　　　　　101年度訴字第701號
公　訴　人　臺灣屏東地方法院檢察署檢察官
被　　　告　林春來
上列被告因違反森林法案件，經檢察官提起公訴（100 年度偵字
第9372號），合議庭裁定由受命法官獨任進行簡式審判程序，判
決如下：
    主  文
林春來犯犯森林法第五十二條第一項第六款之竊取森林主產物罪
，累犯，處有期徒刑壹年，併科罰金新臺幣貳佰貳拾壹萬壹仟元
，罰金如易服勞役，以罰金總額與壹年之日數比例折算，扣案之
自小貨車壹輛、鋤頭壹支均沒收。
    事  實
一、林春來前因傷害案件，經本院判處有期徒刑5 月確定，甫於
    96年5 月28日執行完畢，仍不知悔改，竟意圖為自己不法所
    有，於民國100 年9 月27日8 時許，至屏東縣滿州鄉○○○
    段地號78-20 號、78-19 號即屏東縣滿州鄉所有、由滿州鄉
    公所管理之林地，持鋤頭竊取生長於該林地內之七里香10顆
    得手，旋由其於同日14時許，駕駛其所有、車牌號碼7387-U
    N 之自小貨車，從上開林地將該10顆七里香載運回屏東縣滿
    州鄉○○村○○路7 號住處，再於翌日（28日）3 時許，搭
    載不知情之潘恒蘭將上開七里香載運往高雄。嗣於同日4時8
    分許，行經屏東縣枋山鄉臺一線北上450 公里處時，為警攔
    查當場查獲，並扣得10顆七里香及上開自小貨車，及車上之
    鋤頭1 支，始查悉上情。
二、案經屏東縣政府警察局枋寮分局報告臺灣屏東地方法院檢察
    署檢察官偵查起訴。
    理  由
一、本件被告林春來所犯係死刑、無期徒刑、最輕本刑為3 年以
    上有期徒刑以外之罪，其於本院準備程序中就前揭被訴事實
    為有罪之陳述，經告知簡式審判程序之旨，並聽取其與公訴
    人之意見後，認無不得或不宜改依簡式審判程序進行之處，
    爰依刑事訴訟法第273 條之1 第1 項、第284 條之1 ，改依
    簡式審判程序審理，合先敘明。
二、上開犯罪事實，業據被告於偵查及本院審理中均坦承不諱，
    並有扣案七里香10棵、屏東縣滿州鄉○○○段0000-0 000、
    0000-0000 號地籍圖謄本、扣案贓、證物現場勘驗（鑑識）
    紀錄表、七里香現場採證位置空照圖1 份、車籍資料1 紙、
    現場照片12張及101 年7 月24日行政院農業委員會林務局屏
    東林區管理處屏作字第1016231754號函（見本院卷第22頁）
    附卷可佐，足認被告上開任意性之自白確與事實相符，應可
    採信。是本件事證明確，被告上開竊取森林主產物之犯行，
    洵堪認定。
三、論罪科刑：
 (一) 按森林係指林地及其群生竹、木之總稱；依其所有權之歸屬
    ，分為國有林、公有林及私有林，森林法第3 條第1 項定有
    明文。本件七里香10棵本生長於國有林地，為國有森林主產
    物等情，有屏東縣滿州鄉○○○段78-19 、78-20 號地籍圖
    謄本、扣案贓、證物現場勘驗（鑑識）紀錄表、七里香現場
    採證位置空照圖1 份在卷可佐（見偵卷第122 、152 頁以下
    ；警卷第40、41頁）。次按森林法第15條第3 項規定：「國
    有林產物之種類、處分方式與條件、林產物採取、搬運、轉
    讓、繳費及其他應遵行事項之處分規則，由中央主管機關定
    之。」行政院農業委員會據此訂頒「國有林林產物處分規則
    」，其第3 條第1 款明訂：「主產物：指生立、枯損、倒伏
    之竹木及殘留之根株、殘材」。是本件被告竊得之七里香樹
    10棵，屬「森林主產物」應可認定。
 (二) 被告持以行竊之鋤頭，材質堅硬，邊緣銳利，客觀上足對人
    之生命、身體、安全構成威脅，為具有危險性之兇器，被告
    攜帶並以之為行竊工具，雖亦構成森林法第50條之竊取森林
    主產物罪，亦應依刑法第321 條第1 項第3 款攜帶兇器竊盜
    罪論處，然森林法第52條第1 項各款之規定為同法第50條之
    特別規定，即除竊取森林主產物之行為外，另增該項各款之
    加重要件，是依法條競合之特別關係，應論以森林法第52條
    第1 項第6 款之罪。（最高法院47年臺上字第979 號判例參
    照）。
 (三) 故核被告所為，係犯森林法第52條第1 項第6 款之竊取森林
    主產物而為搬運贓物使用車輛罪。
 (四) 爰審酌被告前有違反槍砲彈藥刀械管制條例、竊盜、傷害、
    贓物等前科，有其臺灣高等法院被告前案紀錄表可佐，顯見
    素行非佳，又其不思正當途徑，貪圖小利，竊取國家資產，
    可見其法紀觀念薄弱，致森林保育與國家財產造成侵害，再
    被告所竊取之七里香數量高達10棵，總山價為1,105,500 元
    ，有行政院農業委員會林務局屏東林區管理處101 年7 月24
    日屏作字第1016231754號函附之七里香園藝山價查定書在卷
    可憑，足見所為之侵害及因犯罪之所得均鉅，惟念其於偵查
    、審理中終知坦承犯行，犯後態度良好等一切情狀，量處如
    主文所示之刑，以示懲儆。
 (五) 按森林法於87年5 月27日修正時，相關罰金之條文均已修正
    為以新臺幣為罰金之單位，雖同法第52條未予明示，仍規定
    「併科贓額2 倍以上5 倍以下罰金」，惟同法之罰金條文既
    已經全部修正為以新臺幣為貨幣單位，解釋上第52條之貨幣
    單位應與其他條文相同。被告所竊取之樹木10棵，經本院函
    請行政院農業委員會林務局屏東林區管理處鑑定樹種及山價
    ，而鑑定結果，就其竊取之樹木10棵確實為七里香，山價為
    1,105,500 元一節，有上開函附之山價查定書在卷可憑（見
    本院卷第23頁）。茲依森林法第52條第1 項規定，對被告併
    科贓額2 倍即2,211,000 元之罰金，並就罰金部分均諭知如
    易服勞役之折算標準，以示懲儆。
 (六) 扣案之自小貨車1 輛、鋤頭1 支，為被告前往盜採、搬運上
    開七里香使用之物，且為被告所有，業據被告供承在卷，爰
    依刑法第38條第1 項第2 款規定，宣告沒收。
據上論斷，應依刑事訴訟法第273 條之1 第1 項、第284 條之1
、第299 條第1 項前段，森林法第52條第1 項第6 款，刑法第11
條前段、第42條第5 項、第38條第1項第2款，判決如主文。
本案經檢察官何克昌到庭執行職務。
中    華    民    國  100     年    8     月     9    日
                  刑事第四庭   法  官  潘怡珍
前項未遂犯罰之。
第1 項第5 款所製物品，以贓物論，沒收之。
以上正本證明與原本無異。
如不服本判決應於收受本判決送達後10日內向本院提出上訴書狀
，其未敘述上訴理由者，並得於提起上訴後10日內向本院補提理
由書狀（均須按他造當事人之人數附繕本）「切勿逕送上級法院
中    華    民    國  100     年    8     月     9    日
                               書記官  黃麗燕
附錄本案論罪科刑法條全文
森林法第52條：
竊取森林主、副產物而有左列情形之一者，處6 月以上5 年以下
有期徒刑，併科贓額2 倍以上5 倍以下罰金：
一  於保安林犯之者。
二  依機關之委託或其他契約，有保護森林義務之人犯之者。
三  於行使林產採取權時犯之者。
四  結夥二人以上或僱使他人犯之者。
五  以贓物為原料，製造木炭、松節油、其他物品或培植菇類者
    。
六  為搬運贓物，使用牲口、船舶、車輛，或有搬運造材之設備
    者。
七  掘採、毀壞、燒燬或隱蔽根株，以圖罪跡之湮滅者。
八  以贓物燃料，使用於礦物之採取，精製石灰、磚瓦或其他物
    品之製造者。